【裁判字號】    97,上訴,5144
【裁判日期】    971128
【裁判案由】    毒品危害防制條例
【裁判全文】
臺灣高等法院刑事判決                97年度上訴字第5144號
上  訴  人
即  被  告  甲○○
上列上訴人因違反毒品危害防制條例案件，不服台灣桃園地方法
院九十七年度審訴字第二一一九號，中華民國九十七年九月二十
六日第一審判決（起訴案號：台灣桃園地方法院檢察署九十七年
度毒偵字第一八四二號），提起上訴，本院判決如下：
    主  文
上訴駁回。
    理  由
一、按不服地方法院之第一審判決而上訴者，應向管轄第二審之
    高等法院為之。上訴書狀應敘述具體理由。上訴書狀未敘述
    上訴理由者，應於上訴期間屆滿後二十日內補提理由書於原
    審法院，逾期未補提者，原審法院應定期間先命補正。第二
    審法院認為上訴書狀未敘述理由或上訴有第三百六十二條前
    段之情形者，應以判決駁回之，但其情形可以補正而未經原
    審法院命其補正者，審判長應定期間先命補正。刑事訴訟法
    第三百六十一條、第三百六十七條，分別定有明文。所謂不
    服第一審判決之具體理由，係指依據卷內訴訟資料，具體指
    摘第一審判決關於認定事實、適用法律及量刑等項，有違法
    或不當之情形而言，此為提起第二審上訴之法定要件。倘上
    訴人之上訴書狀或補提之上訴理由書，雖有敘述上訴理由，
    惟並未具體敘述第一審判決有上述違法、不當情形，即與未
    敘述具體理由無異，所為上訴，即不符合上訴之法定要件。
二、經查，被告即上訴人甲○○前因施用毒品，經原審以八十八
    年度毒聲字第四二三五號裁定送觀察、勒戒後，認有繼續施
    用傾向，經原審以八十八年度毒聲字第四七四八號裁定令入
    戒治處所施以強制戒治後，於民國九十年二月二十日執行完
    畢出戒治所，並經台灣桃園地方法院檢察署以九十年度戒偵
    字第六八九號不起訴處分確定。又因犯竊盜罪，經原審以九
    十一年度壢簡字第一二五三號判決判處有期徒刑二月確定；
    另於九十一年間再因施用第一、二級毒品，經原審以九十一
    年度毒聲字第三四一九號裁定令入戒治處施以強制戒治，嗣
    經原審以九十二年度毒聲字第三二六四號裁定停止戒治，於
    九十二年十一月十七日停止戒治出所，並於九十三年一月八
    日因法律修正報結，其所涉施用毒品案件，經原審以九十二
    年度訴字第八六○號判決判處有期十月、五月，定應執行刑
    有期徒刑一年二月確定，於九十四年一月十一日假釋付保護
    管束出監，而於九十四年二月二十日因保護管束期滿假釋未
    經撤銷，其未執行之刑，視為已執行完畢（本案構成累犯）
    。又基於施用第一級海洛因及第二級毒品甲基安非他命（起
    訴書均稱安非他命，應予更正）之犯意，於九十七年四月二
    日上午某時，在桃園縣平鎮市鎮三七七號住處，
    施用第二級毒品甲基安非他命一次，又於九十七年四月三日
    凌晨二時許，在同縣中壢市○○○街一四九號中原大學附近
    由沈世賢（施用毒品案件另案偵辦）所駕駛車牌號碼Ｖ二－
    八五二○號自小客車上，以針筒注射方式施用第一級毒品海
    洛因一次，嗣於同日凌晨二時三十分許，在同縣中壢市○○
    ○街一四九號，為警查獲，並扣得其所有供施用第一級毒品
    海洛因所用之注射針筒二支、分裝杓一支等事實，已據被告
    於原審審理中坦承不諱，被告為警查獲所採集之尿液檢體，
    經送請台灣檢驗科技股份有限公司以酵素免疫分析法初步檢
    驗，再佐以氣相層析質譜儀分析法確認檢驗結果，確呈甲基
    安非他命陽性及鴉片類嗎啡陽性反應，此有桃園縣警察局被
    採尿人尿液暨毒品真實姓名與編號對照表、台灣檢驗科技股
    份有限公司濫用藥物檢驗報告附卷可稽，且有現場查獲被告
    所有供施用第一級毒品海洛因使用之注射針筒二支、分裝杓
    一支扣案可佐。足見被告上開自白確與事實相符，應堪採信
    。又按毒品危害防制條例於九十二年七月九日修正公布，自
    九十三年一月九日施行，而依修正後之規定，僅限於「初犯
    」及「五年後再犯」二種情形，始應先經觀察、勒戒或強制
    戒治程序。倘被告於五年內已再犯，經依法追訴處罰，縱其
    第三次（或第三次以上）再度施用毒品之時間，在初犯經觀
    察、勒戒或強制戒治執行完畢釋放五年以後，已不合於「五
    年後再犯」之規定，且因已於「五年內再犯」，顯見其再犯
    率甚高，原實施觀察、勒戒或強制戒治，已無法收其實效，
    即應依該條例第十條處罰；又所謂五年戒斷期間之計算，係
    指相鄰之前後二次施用毒品時間之間隔而言，非可飛躍自初
    次起算其五年期間（最高法院九十五年度第七次刑事庭會議
    決議、最高法院九十五年台非字第六十五號判決參照）。本
    件被告於前案強制戒治期滿執行完畢（即九十年二月十九日
    ）後五年內，即於九十一年間再犯施用第一、二級毒品罪，
    經原審以九十二年度訴字第八六○號判決判處有期十月、五
    月，定應執行刑有期徒刑一年二月確定，有本院被告前案紀
    錄表在卷足憑，是本件被告施用毒品犯行雖已在前案強制戒
    治執行完畢五年後，惟其已於五年內再犯，依上開說明，仍
    應追訴處罰。原審依被告於準備程序中之有罪陳述，適用簡
    式審判程序，認被告涉犯施用第一級毒品、第二級毒品罪證
    明確，適用毒品危害防制條例第十條第一項、第二項、刑法
    第十一條前段、第五十一條第五款、第四十七條第一項，及
    審酌被告前已有施用毒品前科，於本件復另行施用第一、二
    級毒品，顯見其意志不堅，缺乏戒治動機，其施用毒品足以
    導致精神障礙、性格異常，甚至造成生命危險，戕害一己之
    身體健康，惟念其犯後尚能坦承犯行、態度尚可等一切情狀
    ，就所犯施用第一級毒品，量處有期徒刑一年一月，施用第
    二級毒品，量處有期徒刑六月，並定應執行有期徒刑一年三
    月，扣案之注射針筒二支、分裝杓一支，均為被告所有，且
    係供施用第一級毒品所用之物，已據被告供陳在卷，依刑法
    第三十八條第一項第二款之規定，宣告沒收。其認事用法，
    並未違反法令，或悖離經驗法則、論理法則，量刑亦屬允當
    ，從形式審查，並無違背法令之情形。
三、被告提起上訴，上訴理由略以：「…經台灣桃園地方法院判
    決一級毒品注射一年一月，二級毒品吸食六月，上訴人對於
    原審法院所判刑期，認為過重，故此，特立此狀提出上訴」
    等，未依據內訴訟資料或提出新事證，指摘或表明第一審判
    決有何足以影響判決本旨之不當或違法，而構成應予撤銷之
    具體事由，依前揭說明，本件上訴不合上訴之法定要件，應
    予駁回，並不經言詞辯論為之。
據上論斷，依刑事訴訟法第三百六十七條前段、第三百七十二條
，判決如主文。
中    華    民    國    97    年    11    月    28    日
            刑事第十三庭  審判長法  官   曾德水
                                法  官   趙文卿
                                法  官   林婷立
以上正本證明與原本無異。
施用第二級毒品部分，不得上訴。
施用第一級毒品部分，如不服本判決，應於收受送達後10日內向
本院提出上訴書狀，其未敘述上訴之理由者並得於提起上訴後10
日內向本院補提理由書（均須按他造當事人之人數附繕本）「切
勿逕送上級法院」。
                                書記官   王增華
中    華    民    國    97    年    12    月    1     日
附錄：本案論罪科刑法條全文
毒品危害防制條例第十條
施用第一級毒品者，處六月以上五年以下有期徒刑。
施用第二級毒品者，處三年以下有期徒刑。


司法院資訊處製作；財團法人民間司法改革基金會備份。
